【裁判字號】    98,交聲,945
【裁判日期】    980826
【裁判案由】    違反道路交通管理處罰條例聲明異議
【裁判全文】
臺灣士林地方法院交通事件裁定         98年度交聲字第945號
原處分機關  交通部公路總局臺北區監理所
異  議  人
即受處分人  甲○○
上列異議人即受處分人因違反道路交通管理處罰條例案件，對於
交通部公路總局臺北區監理所民國98年7 月13日所為之處分（原
處分案號：北監自裁字第裁40-CG0000000號）聲明異議，本院裁
定如下：
    主  文
異議駁回。
    理  由
一、按汽車行駛至交岔路口右轉彎時，應距交岔路口30公尺前顯
    示方向燈或手勢，換入外側車道、右轉車道或慢車道，駛至
    路口後再行右轉，道路交通安全規則第102 條第1 項第4 款
    定有明文。次按汽車駕駛人在多車道右轉彎，不先駛入外側
    車道者，處新臺幣（下同）600 元以上1,800 元以下罰鍰，
    並記違規點數1 點，道路交通管理處罰條例第48條第1 項第
    4 款、第63條第1 項第1 款，分別定有明文。再按汽車駕駛
    人之行為經以科學儀器取得證據資料證明其行為違規者，得
    逕行舉發，而逕行舉發，以汽車所有人為被通知人製單舉發
    ，道路交通管理處罰條例第7 條之2 第1 項第7 款、第2 項
    ，分別定有明文。又按受舉發違反道路交通管理事件之受處
    罰人，認為受處罰之違規行為應歸責他人者，應於舉發違反
    道路交通管理事件通知單應到案日期前，檢附相關證據及應
    歸責人相關證明文件，向處罰機關告知應歸責人，處罰機關
    應即另行通知應歸責人到案依法處理。逾期未依規定辦理者
    ，仍依本條例各該違反條款規定處罰，道路交通管理處罰條
    例第85條第1 項，亦定有明文。是以，於逕行舉發之交通違
    規案件，汽車所有人若未遵期到案陳明實際駕駛人，自應受
    推定為汽車駕駛人，並依對汽車駕駛人之規定予以裁罰（包
    括罰鍰、記違規點數等處罰）。
二、原處分意旨略以：異議人即受處分人（下稱異議人）甲○○
    所有之車牌號碼8365-FJ 號自用一般小客貨車，於民國98年
    4 月13日14時42分許，行經臺北縣三峽鎮○○路與和平街口
    （往三峽方向），因未依規定於距交岔路口30公尺前顯示方
    向燈或手勢換入外側車道或右轉車道，駛至路口後再行右轉
    ，經臺北縣政府警察局員警調閱動態錄影檔後，逕行製單舉
    發「在多車道右轉彎，不先駛入外側車道」之違規，爰依道
    路交通管理處罰條例第48條第1 項第4 款、第63條第1 項第
    1 款（原處分漏載第1 款）規定，裁處異議人罰鍰600 元，
    並記違規點數1 點。
三、聲明異議意旨略以：案發當時伊因對路況不熟，看到指標就
    依指示右轉，卻不慎被照相開立罰單，依常理，若熟悉地形
    ，當然會由慢車道右轉，而伊人生地不熟，自然會依指示前
    進，當時又下著大雨，視線不清，致未見地上劃有雙白線，
    原處分機關未予詳查，逕予裁罰，實難甘服云云。
四、本院查：
(一)、異議人甲○○所有之車牌號碼8365-FJ 號自用一般小客貨車
    ，於98年4 月13日14時42分許，在臺北縣三峽鎮○○路與和
    平街口之多車道路段右轉彎時，於駛至接近路口之際，始逕
    由內線車道跨越雙白線變換至外側車道後右轉，經警錄影採
    證並逕行舉發違規等情，為異議人所是認，並有臺北縣政府
    警察局舉發違反道路交通管理事件通知單影本1 紙、錄影畫
    面翻拍彩色採證照片6 幀等件在卷可稽（附於本院卷第5 頁
    至第6 頁），應甚明確，堪予認定。
(二)、異議人雖以前揭情詞置辯，否認有違規之故意。惟按人民違
    反法律上之義務而應受行政罰之行為，法律無特別規定時，
    雖不以出於故意為必要，仍須以過失為其責任條件。但應受
    行政罰之行為，僅須違反禁止規定或作為義務，而不以發生
    損害或危險為其要件者，推定為有過失，於行為人不能舉證
    證明自己無過失時，即應受處罰，業經司法院大法官會議釋
    字第275 號解釋在案。而觀乎卷附彩色採證照片顯示，本件
    舉發違規地點係同向二車道一慢車道，在二車道間並繪有清
    楚之雙白實線，用以分隔同向車道，並禁止變換車道，而前
    揭雙白實線並無模糊不清之情形，是異議人僅需稍加注意，
    即可查知，況依道路交通安全法規之規定行駛，本屬駕駛人
    之注意義務，不因熟悉路況與否而異，駕駛人豈得以路況不
    熟為由即解免違規責任，且就一般經驗法則觀之，在天候不
    佳、視線不良之情形下，駕駛人理應對週遭道路更加注意，
    行車亦更為謹慎，實無僅因天候不佳、視線不良即疏於注意
    周遭標線，進而任意行駛之理，是異議人辯稱因天候不良、
    視線不清，致未查覺前揭交通標線乙情縱令屬實，異議人仍
    有過失亦甚明確，揆諸前開說明，自無足據以主張免罰。
五、綜上所述，本件異議人所有車輛之違規事證明確，異議人所
    辯，並不足採，原處分機關依據舉發機關之逕行舉發，裁罰
    車輛所有人即異議人，核無違誤，異議人猶執前詞，聲明異
    議，為無理由，應予駁回。
據上論斷，應依道路交通案件處理辦法第19條，裁定如主文。
中    華    民    國    98    年     8    月    26    日
                  交通法庭法  官   吳祚丞
以上正本證明與原本無異。
如不服本裁定應於收受正本後5日，向本院提出抗告書狀。
                          書記官   陳紀元
中    華    民    國    98    年    8     月    26    日


司法院資訊處製作；財團法人民間司法改革基金會備份。
